臺灣高等法院高雄分院刑事判決
111年度交上訴字第44號
上  訴  人  
即  被  告  黃祺瑋


上列上訴人因過失致死案件，不服臺灣屏東地方法院110年度交
訴字第132號，中華民國111年1月27日第一審判決（起訴案號：
臺灣屏東地方檢察署110年度調偵字第900號），提起上訴，本院
判決如下：
    主  文
上訴駁回。
    事  實
一、黃祺瑋未領有重型機車駕駛執照，仍於民國109年12月24日
    上午9時15分許，騎乘車牌號碼000-0000號重型機車搭載鄭
    卉娟，沿速限每小時70公里之屏東縣枋山鄉台1線由南往北
    方向行駛，行經屏東縣枋山鄉台1線452.8公里北上快車道處
    ，本應注意行車應遵守速限，不得超速，及應注意車前狀況
    ，並隨時採取必要之安全措施，以避免發生危險，而依當時
    天候、光線、路面狀況、視距等狀況，均無不能注意之情事
    ，竟疏未注意車前狀況，貿然以超過時速70公里之速度行駛
    ，適有史秀珠騎乘車牌號碼000-000號普通重型機車，沿屏
    東縣枋山鄉台1線機車慢車道由南往北方向行駛，行經上開
    路段欲左轉，亦疏未注意道路設有禁止變換車道線，車輛不
    得變換車道，即貿然跨越禁止變換車道線至內側快車道，黃
    祺瑋見狀避煞不及，2車遂發生碰撞，史秀珠人車倒地而受
    有雙側肋骨骨折併血氣胸，於同日上午9時47分許不治死亡
    。嗣經警據報到傷者就醫之醫院處理時，黃祺瑋於肇事後，
    在犯罪未被有偵查權之機關或公務員發覺前，主動向據報前
    來處理之員警表明係肇事者而自首，並接受裁判。
二、案經被害人史秀珠之配偶陳志慶告訴暨臺灣屏東地方法院檢
    察署檢察官據報相驗後自動檢舉偵查起訴。
    理  由
一、證據能力：
    按被告以外之人於審判外之言詞或書面陳述，屬傳聞證據，
    原則上不得作為證據；惟按被告以外之人於審判外之陳述，
    雖不符刑事訴訟法第159條之1至第159條之4之規定，而經當
    事人於審判程序同意作為證據，法院審酌該言詞陳述或書面
    陳述作成時之情況，認為適當者，亦得為證據，刑事訴訟法
    第159條第1項、第159條之5第1項分別定有明文。查本判決
    所引用屬於傳聞證據之部分，均已依法踐行調查證據程序，
    且檢察官及被告於本院審理時，均明示同意有證據能力（本
    院卷第101頁），基於尊重當事人對於傳聞證據之處分權，
    及證據資料愈豐富愈有助於真實發現之理念，本院審酌該等
    證據作成時情況，並無違法取證之瑕疵，且無顯不可信之情
    形，以之作為證據應屬適當，自均有證據能力。
二、認定犯罪事實所憑之證據及理由：
　㈠前揭犯罪事實，業據上訴人即被告黃祺瑋（下稱被告）於原
    審及本院審理時均坦承不諱，核與證人鄭卉娟及告訴人陳志
    慶警詢及偵查證述相符，並有道路交通事故現場圖、道路交
    通事故調查報告表（一）（二）、車輛詳細資料報表、證號
    查詢機車駕駛人、監視器翻拍照片、監視器光碟及現場照片
    、枋寮醫療社團法人枋寮醫院診斷證明書、臺灣屏東地方檢
    察署相驗屍體證明書、檢察官勘驗筆錄、法醫檢驗報告書、
    相驗照片、交通部公路總局高雄區監理所110年4月23日高監
    鑑字第1100048538號函暨屏澎區車輛行車故鑑定會第000000
    0號鑑定意見書在卷可稽，足認被告上揭任意性自白核與事
    實相符，應堪採信。
　㈡按駕駛人應注意車前狀況，隨時採取必要安全措施，且行車
    速度，依速限標誌或標線之規定，道路交通安全規則第94條
    第3項、第93條第1項分別訂有明文，並為汽車駕駛人應盡之
    注意義務，而依卷附道路交通事故調查報告表所示，本案事
    故發生時，天候晴、日間自然光線、柏油路面乾燥無缺陷且
    無障礙物、視距良好，當無不能注意之情事，本件案發地點
    之速限為時速70公里，有現場照片其路面上標示速限70公里
    可佐(相卷第115頁)，而被告於肇事前之時速遠超過該速限
    ，有案發現場之監視錄影及交通部公路總局高雄區監理所11
    0年8月10日高監鑑字第1100178806號函可參（其於1.5秒間
    行駛約42.6公尺，換算時速接近100公里，偵卷第51-52頁）
    ，以致於無法即時閃避違規駛入被告車道前方之告訴人機車
    ，使被害人因而死亡，則被告之過失行為與被害人死亡間顯
    有因果關係。另交通部公路總局高雄區監理所屏澎區車輛行
    車事故鑑定會鑑定結果，認為：「被告超速行駛，未注意車
    前狀況及未隨時採取必要之安全措施，為肇事次因」，亦同
    本院認定。
　㈢綜上所述，本案事證明確，被告犯行堪以認定，應依法論科
    。
三、論罪：
　㈠按刑法總則之加重，係概括性之規定，所有罪名均一體適用
    ；刑法分則之加重，係就犯罪類型變更之個別犯罪行為予以
    加重，成為另一獨立之罪名；道路交通管理處罰條例第86條
    第1項關於汽車駕駛人，無駕駛執照駕車、酒醉駕車、吸食
    毒品或迷幻藥駕車、行駛人行道或行經行人穿越道不依規定
    讓行人優先通行，因而致人受傷或死亡，依法應負刑事責任
    者，加重其刑至2分之1之規定，係就刑法第284條第1項之過
    失傷害（及致重傷）罪之基本犯罪類型，對於加害人為汽車
    駕駛人，於從事駕駛汽車之特定行為時，或於行駛人行道、
    行經行人穿越道之特定地點，不依規定讓行人優先通行，因
    而致人受傷或死亡之特殊行為要件予以加重處罰，已就原犯
    罪類型變更之個別犯罪行為予以加重，而成另一獨立之罪名
    ，自屬刑法分則加重之性質（最高法院99年度台非字第198
    號判決參照）。
　㈡汽車駕駛執照為駕駛汽車之許可憑證，道路交通安全規則第5
    0條第1項前段定有明文；除依該規則第61條規定，汽車駕駛
    人取得高一級車類之駕駛資格者，准其駕駛較低等級車類之
    車輛外，應按其取得何等級車類之駕駛執照，駕駛該相當等
    級車類之車輛，不得持較低等級車類之駕駛執照，駕駛較高
    等級之車類；若有違反上述規定，因其不具備所駕駛車類之
    相當汽車駕駛人資格，於法應認與無駕駛執照者同，始符合
    道路交通安全維護之立法本旨。是道路交通管理處罰條例第
    86條第1項所稱之汽車駕駛人「無照駕車」，除同條例第21
    條第1項第1款之「未領有駕駛執照駕車」外，應包括持較低
    等級車類之駕駛執照，而駕駛較高等級之車類在內（最高法
    院96年度台上字第6105號判決參照）。
　㈢被告於本件行為時僅有普通重型機車駕駛執照，而未領有重
    型機車駕駛執照，已經被告坦承不諱，並有前開監理電子閘
    門駕籍查詢結果表附卷可佐(相卷第85頁)，是被告越級駕駛
    汽車，仍屬無駕駛執照之人甚明，本案自有道路交通管理處
    罰條例第86條第1項加重其刑之適用。
　㈣核被告所為，係犯道路交通管理處罰條例第86條第1項、刑法
    第276條之汽車駕駛人無駕駛執照駕車過失致死罪，應依道
    路交通管理處罰條例第86條第1項之規定，加重其刑。又被
    告於肇事後被送往醫院就醫時，於警員前往醫院時，尚不知
    何人為肇事者前，向前來處理之警員承認為肇事人而接受裁
    判，有屏東縣政府警察局道路交通事故肇事人自首情形紀錄
    表在卷可證，堪認符合自首要件，爰依刑法第62條前段之規
    定減輕其刑，並依法先加後減之。
四、上訴駁回的理由
　　原審認被告罪證明確，因而適用上開法律規定，並審酌被告
    前未曾受刑之宣告，有臺灣高等法院被告前案紀錄表可參，
    素行良好、於本案中之過失情節為超速行駛，且疏未注意車
    前狀況，其肇事前之車速超過速限甚多，過失程度非輕，然
    被害人有駕駛機車未依規定跨越禁止變換車道線變換車道，
    未讓直行車先行及注意安全距離等過失，且被害人之違規行
    為是肇事主因、被告之過失行為致被害人死亡，致告訴人痛
    失親人，造成難以彌補之遺憾、被告於偵訊中即坦承過失犯
    行（偵卷第63頁），然因與告訴人間就賠償金額無共識而未
    能達成和解或調解之犯後態度，及被告自陳高職畢業之智識
    程度、從事水電業，月收入約新台幣3萬元等一切情狀，量
    處有期徒刑8月。經核原判決認事用法，核無不合，量刑亦
    已斟酌刑法第57條各款所列情狀，而未逾越法定範圍，亦未
    濫用其職權，應屬適當。被告上訴雖主張原審量刑過重，請
    求從輕量刑云云。然刑法第276條過失致死罪之法定刑為有
    期徒刑5年以下有期徒刑；且被告是無照駕駛肇事，應依道
    路交通管理處罰條例第86條第1項之規定，加重其刑，且參
    諸被告未能與告訴人達成和解，告訴人主張原審量刑過輕等
    意見，本院認原判決判處其有期徒刑8月，所為量刑應屬允
    當，被告上訴為無理由，應予駁回。
據上論結，應依刑事訴訟法第368條，判決如主文。
本案經檢察官林冠瑢提起公訴，檢察官吳茂松到庭執行職務。
中　　華　　民　　國　　111 　年　　6 　　月　　23　　日
                  刑事第六庭    審判長法  官  李政庭
                                      法  官  王光照
                                      法  官  施柏宏
以上正本證明與原本無異。
如不服本判決應於收受本判決後20日內向本院提出上訴書狀，其
未敘述上訴理由者，並得於提起上訴後20日內向本院補提理由書
狀（均須按他造當事人之人數附繕本）「切勿逕送上級法院」。
中　　華　　民　　國　　111 　年　　6 　　月　　23　　日
                                      書記官  沈怡瑩

附錄本判決論罪科刑法條：
刑法第276條
因過失致人於死者，處5年以下有期徒刑、拘役或50萬元以下罰
金。
道路交通管理處罰條例第86條第1項
汽車駕駛人，無駕駛執照駕車、酒醉駕車、吸食毒品或迷幻藥駕
車、行駛人行道或行經行人穿越道不依規定讓行人優先通行，因
而致人受傷或死亡，依法應負刑事責任者，加重其刑至二分之一
。